【裁判字號】    94,訴,399
【裁判日期】    950207
【裁判案由】    侵權行為損害賠償
【裁判全文】
臺灣苗栗地方法院民事判決           94年度訴字第399號
原      告  大愛通運有限公司
                        1
法定代理人  乙○○
訴訟代理人  丙○○
            丁○○
被      告  達億通運企業股份有限公司
                        巷91.
法定代理人  甲○○
上列當事人間請求侵權行為損害賠償事件，本院於民國95年1 月
24日言詞辯論終結，判決如下：
    主  文
被告應給付原告新臺幣參拾貳萬元，及自民國九十四年十二月二
十二日起至清償日止，按週年利率百分之五計算之利息。
原告其餘之訴駁回。
訴訟費用由被告負擔十分之三；餘由原告負擔。
本判決原告勝訴部分得假執行。
原告其餘假執行之聲請駁回。
    事實及理由
一、被告經合法通知，未於言詞辯論期日到場，核無民事訴訟法
    第386 條各款所列情形，爰依原告之聲請，由其一造辯論而
    為判決。
二、原告起訴主張：
  (一)被告公司之司機即訴外人廖勝德於民國93年6 月22日晚上10
    時40分許，無照駕駛被告公司所有車牌號碼441-GL號營業半
    聯結大貨車，沿國道3 號高速公路由南往北方向行駛於外側
    車道，於該路北上136.9 公里下坡路段時，因超載30.12 噸
    之鋼筋，且疏未注意車前狀況，致追撞前方由訴外人洪文憲
    所駕駛之原告所有車牌號碼CC-946號營業遊覽車（下稱系爭
    車輛），致原告所有系爭車輛受損，並已報廢。廖勝德就本
    件事故之發生顯有過失，且該過失行為與系爭車輛之損害間
    復有因果關係。又被告公司之司機廖勝德無照駕駛營業半聯
    結大貨車，且超載，復未注意車前狀況，致追撞前車為本件
    事故之肇事原因，原告公司之司機洪文憲並無肇事因素之情
    ，亦經臺灣省竹苗區車輛行車事故鑑定委員會鑑定在案，是
    被告自應負僱用人之連帶損害賠償責任，並賠償原告因此所
    生系爭車輛之全部損害。
  (二)原告所有系爭車輛，為訴外人丁○○於90年11月22日以新臺
    幣（下同）2,150,000 元之價格向另訴外人周豐林購買，並
    因靠行關係而登記為原告所有，足見系爭車輛於90年11月22
    日之價值為2,150,000 元，然因該車自90年11月22日起至93
    年6 月22日發生事故止，已使用2 年7 月，應尚有1,200,00
    0 元之殘值。是原告自受有1,200,000 元之損害，爰依民法
    第184 條第1 項前段、第188 條第1 項前段、第196 條規定
    ，請求被告賠償上開損害。
  (三)並聲明：(1)被告應給付原告1,200,000 元，及自起訴狀繕本
    送達翌日起至清償日止，按週年利率百分之5 計算之利息。
    (2)願供擔保請准宣告假執行。
三、被告未於言詞辯論期日到場，亦未提出書狀作何聲明或陳述
    。
四、查被告公司之司機廖勝德於93年6 月22日晚上10時40分許，
    駕駛被告公司所有車牌號碼441-GL號營業半聯結大貨車，沿
    國道3 號高速公路由南往北方向行駛於外側車道，於該路北
    上136.9 公里下坡路段時，因超載30.12 噸之鋼筋，且疏未
    注意車前狀況，致追撞前方由原告公司司機洪文憲所駕駛之
    原告所有車牌號碼CC-946號營業遊覽車，致上開車輛受損，
    並已報廢等事實，業據原告提出道路交通事故現場圖、臺灣
    省竹苗區車輛行車事故鑑定委員會鑑定意見書、汽車各項異
    動登記書及汽車新領牌照登記書等件為證（見卷第7 至13頁
    、第57至65頁），並經本院依職權調取臺灣苗栗地方法院檢
    察署（下稱苗栗地檢署）93年度相字第288 號相驗卷宗查核
    無誤，自堪信為真實。
五、按「聯結車輛之裝載，應依左列規定：一、半聯結車裝載之
    總聯結重量，不得超過曳引車及半拖車核定之總聯結重量」
    ，「汽車在同一車道行駛時，除擬超越前車外，後車與前車
    之間應保持隨時可以煞停之距離。汽車行駛時，駕駛人應注
    意車前狀況，並隨時採取必要之安全措施」，「汽車駕駛人
    ，有左列情形之一者，處六百元以上一千二百元以下罰鍰，
    並禁止其駕駛：一、持普通駕駛執照，駕駛營業汽車營業者
    」，道路交通安全規則第81條第1 款、第94條第1 、3 項及
    道路交通管理處罰條例第22條第1 項第1 款分別定有明文。
    又因故意或過失，不法侵害他人之權利者，負損害賠償責任
    。受僱人因執行職務，不法侵害他人之權利者，由僱用人與
    行為人連帶負損害賠償責任。汽車、機車或其他非依軌道行
    駛之動力車輛，在使用中加損害於他人者，駕駛人應賠償因
    此所生之損害。不法毀損他人之物者，被害人得請求賠償其
    物因毀損所減少之價額，民法第184 條第1 項前段、第188
    條第1 項前段、第191 條之2 前段、第196 條亦有明定。本
    件被告公司之司機廖勝德僅持有聯結車之普通駕照，卻駕駛
    營業半聯結大貨車以為營業，有道路交通事故調查報告表附
    在相驗卷足憑（見相驗卷第32頁），足見廖勝德顯有持有普
    通駕駛執照，卻駕駛營業汽車營業之越級駕駛情形；又其駕
    駛之營業半聯結大貨車正常可以載重35噸，然事故發生時廖
    勝德卻載重65.12 噸，已超載30.12 噸之情，亦有地磅記錄
    單在卷可稽（附在相驗卷第38頁）；再者廖勝德行駛於下坡
    路段疏未注意車前狀況，並隨時採取必要之安全措施，致追
    撞前方原告所有之系爭車輛，自屬有過失。此外本件經苗栗
    地檢署送請臺灣省竹苗區車輛行車事故鑑定委員會鑑定結果
    ，亦認廖勝德為肇事原因，洪文憲並無肇事因素，有該會鑑
    定意見書在卷足參（見卷第13頁）。而苗栗地檢署再送請臺
    灣省車輛行車事故覆議鑑定委員會覆議結果，該會則認因本
    案相關跡證不全，故僅研判洪文憲之車於肇事前有變換車道
    之可能性，惟是否屬實，則無從認定，亦有該會函附在相驗
    卷足按。是以本件實無從僅由洪文憲之車有變換車道之「可
    能性」，即認其亦有肇事責任。此外復查無其他證據足認本
    件事故之發生，係因洪文憲變換車道不當，始導致在後之廖
    勝德之車失控追撞洪文憲之車。從而綜上各節，堪認廖勝德
    應負全部肇事責任，洪文憲並無肇事因素。是以本件既係因
    廖勝德之過失行為，致原告所有系爭車輛受損報廢，而被告
    為廖勝德之僱用人，則依上開規定，原告請求被告賠償系爭
    車輛之損害，自屬有據。
六、茲應審究者，係原告得請求被告賠償之金額為若干？經查系
    爭車輛受損後，原告並未將其修復，並已報廢之情，業據原
    告提出汽車各項異動登記書及汽車新領牌照登記書等件為證
    （見卷第57至65頁），堪信屬實。而經本院依原告聲請函請
    臺灣省汽車商業同業公會聯合會鑑定結果，認系爭車輛使用
    至93年6 月22日事故發生前，其中古車價為320,000 元左右
    ，有上開聯合會函在卷可憑（見卷第69頁），應可採信。是
    原告所受物因毀損所減少之價額應為320,000 元。原告請求
    被告給付320,000 元，及自起訴狀繕本送達翌日即94年12月
    22日起至清償日止，按週年利率百分之5 計算之法定遲延利
    息，為有理由，應予准許。其逾此部分之請求，即屬無據，
    應予駁回。
七、本件係所命給付金額未逾500,000 元之判決，依民事訴訟法
    第389 條第1 項第5 款規定，應依職權宣告假執行。至原告
    敗訴部分，其假執行之聲請，已失所依附，應併予駁回之。
八、據上論結，本件原告之訴為一部有理由，一部無理由，依民
    事訴訟法第385 條第1 項前段、第79條、第389 條第1 項第
    5 款，判決如主文。
中    華    民    國    95    年    2     月    7     日
                    民事庭法  官  黃佩韻
以上正本係照原本作成。
如對本判決上訴，須於判決送達後20日內向本院提出上訴狀。
                          書記官  蔡健忠
中    華    民    國    95    年    2     月    7     日


司法院資訊處製作；財團法人民間司法改革基金會備份。
